---
title: " Análisis factorial de las  matriz del paisaje para las comunas de la región de la Araucanía y los Ríos"
author: "Cristián Vergara"
date: "3 de marzo de 2022"
output:
  html_document: default
  pdf_document: default
---

```{r setup, include=FALSE}
knitr::opts_chunk$set(echo = TRUE)
```

#### CARGAR DATOS ####

El primer lugar vamos a cargar el archivo con los datos de un conjunto de 12 métrica seleccionadas para cada comuna de la Araucanía y los Ríos.

```{r}
library(psych)
library(GPArotation)
library(car)
library(dplyr)


setwd("C:/Users/crist/OneDrive/alcala/estructura_paisaje")



plantaciones_clase_ambas <- read.table(file = "prim_sel_metricas_completas_42_16_05_2019.csv", header = TRUE, sep =";", dec = "." )

plantaciones_clase_ambas

```

Ahora veremos las estadistica descriptiva de las plantaciones 

```{r}
describe(plantaciones_clase_ambas[,3:44])
```

Vamos a normalizar la base de datos y evaluar la estadistica descriptiva de las variables.

#### Ahora vamos a revisar la correlación. Queremos verificar que existe una correlación suficientemente fuerte para realizar este análisis. 

Primero calcularemos la matríz de correlación

Existen muchas variables correlacionadas, por lo tanto vamos a eliminar las variables con correlación sobre 0.9 en la correlación de spearman.



```{r}

correl <- cor(plantaciones_clase_ambas[3:44], use="pairwise.complete.obs", method = "spearman")

correl

```

#### Ahora vamos a ver la adecuación de la correlación y la muestra usando el bartlett test
 
```{r}
cortest.bartlett(correl,nrow(plantaciones_clase_ambas[3:44]))

KMO(correl)
```
Lo vamos a comparar con la base de datos purificada


¿Cuántos factores deberíamos considerar?

```{r}
nfactors <- fa.parallel(plantaciones_clase_ambas[3:44], fm="ml", fa ="fa") # ml = maximum likelihood and fa ="factor analysis"

print("suma de los eigenvalues segun criterio de kaiser") 
sum(nfactors$fa.values > 1.0) ## old kaiser criterion
sum(nfactors$fa.values > .7) ## new kaiser criterion

```
Vemos que en el resultado gráfico podemos diferenciar 4 factores.

Vamos a repetir el análisis ahora el data.frame con la eliminación de variables

El resultado nos muestra solo dos variables

A continuación vamos a realizar el análisis factorial, con tres factores y método oblimin.

```{r}
final_model <-fa(plantaciones_clase_ambas[3:44], nfactors = 4, rotate ="oblimin", fm="ml")

final_model
```

```{r}
final_model_1 <-fa(plantaciones_clase_ambas[3:44], nfactors = 3, rotate ="varimax", fm="ml")

final_model_1
```

Vamos a comparar con el data.frame donde hemos descartado algunas variables

Analizamos el valor de los loadings. Si existe un item que se relaciona de forma muy fuerte a dos factores es algo raro. Los valores negativos pueden ser elimnados si solo queremos que los factores se relacionen de forma positiva.

Podemos eliminar items, en este caso comunas con doble loadings. Aunque no es lo que más nos interesa en este trabajo. 

Es interesante también que hayamos revisemos el RMSR y el RMSEA

RANGOS SUGERIDOS DE RMSR > 0.1 poor
RANGOS SUGERIDOS PARA EL RMSEA > 0.1 poor
RANGOS SUGERIDOS PARA TUCKER LEWIS INDEX = 0.686 poor


#### Vamos a calcular una medida de evaluación del ajuste del análisis factorial el CFI. How good we have done compare with a null model. 


```{r}

1-((final_model$STATISTIC-final_model$dof)/(final_model$null.chisq-final_model$null.dof))



```

EL RANGO PARA UN BUEN VALOR DE CFI ES: menor valores es mejor porque representan un mejor ajuste. 0.86 indica un ajuste regular.

Vamos ahora a evaluar Alpha para cada factor

```{r}
factor1 <- c(1,2,3,4)
factor2 <- c(5,6)
factor3 <- c(8,9)


```
Los valores de ALPHA deberian estar entre los valores.

#### Ahora vamos a tratar de buscar un factor score para cada factor 


```{r}

plantaciones_clase_ambas$factor1 <- apply(plantaciones_clase_ambas[3:44][, factor1], 1, mean) # create an average score

plantaciones_clase_ambas$factor2 <-apply(plantaciones_clase_ambas[3:44][, factor2], 1, mean) # create average score

plantaciones_clase_ambas$factor3 <-apply(plantaciones_clase_ambas[3:44][, factor3], 1, mean) # create average score

summary(plantaciones_clase_ambas[3:44])

```
